【裁判字號】    97,簡上,305
【裁判日期】    970820
【裁判案由】    業務侵占
【裁判全文】
臺灣臺南地方法院刑事判決             97年度簡上字第305號
上  訴  人  臺灣臺南地方法院檢察署檢察官
被      告  甲○○
上列上訴人因業務侵占案件，不服本院97年度簡字1621號，中華
民國97年5月30日第一審刑事簡易判決（聲請簡易判決處刑案號
：96年度偵緝字第1989號、第1990號）案件，提起上訴，本院管
轄第二審之合議庭，判決如左：
    主  文
上訴駁回。
    事  實
一、甲○○於民國（下同）91年間，任職於臺南市○○區○○路
    1 段350號「歡樂牛排店」店長，平日負責該店之經營及將
    營業所得交予公司，為從事業務之人員。嗣因缺錢花用，竟
    意圖為自己不法所有，於91年6月9日下班時，將同年月7日
    至9日之營業款項及零用金共計新臺幣（下同）11萬1千8百
    01元，以變易持有為所有之意思予以侵占入己。
二、案經丙○○訴由臺南市警察局第三分局（下稱第三分局）報
    請臺灣臺南地方法院檢察署（下稱臺南地檢署）檢察官偵查
    起訴。
    理  由
一、訊據被告甲○○固坦承其為上開「歡樂牛排店」店長，負責
    上開業務，並於上開時、地取走上開金錢無訛，惟矢口否認
    有何業務侵占犯行，辯稱：上開金錢是我向告訴人丙○○商
    借的款項，後來因我沒工作，無法還錢，告訴人才告我，那
    時我於營業前向告訴人說要借上開3日的營業額，為10幾萬
    元，說好借1、2年，未計利息，等我有錢就還告訴人，告訴
    人有同意借給我云云（見本院簡上卷第19、20頁）。經查：
  (一)本件被告於91年間，任職上開「歡樂牛排店」店長，應將當
    日營業額於次日下午3點30分匯入告訴人即「歡樂牛排店」
    負責人丙○○之華南銀行帳戶，然被告未將自91年6月7日至
    9日之3日營業款項及零用金，分別為1萬2874元（7日）、3
    萬3537元（8日）及5萬390元（9日），共計11萬1千8百01元
    ，於各該次日匯款至上開華南銀行帳戶，而將該3日之營業
    款項及零用金擅自取走，嗣避而不見等事實，業經證人即該
    「歡樂牛排店」會計林慈芬於警詢時證述明確（見第三分局
    警卷第1、2頁），並有被告薪資表、郵局存簿儲金薪資存款
    團體戶存款單及營業日報表影本各1份在卷可稽（見臺南地
    檢署92年度偵字第675號第14-20頁），再者，被告於偵查中
    及本件原審審理時亦均就侵占上開金錢之事實坦承不諱（見
    臺南地檢署96年度偵緝字第1990號第8、9、12、13頁，本院
    易字卷第11頁），故可信為真實。
  (二)被告雖以前詞置辯，惟：(1)被告於偵查中及本件原審審理時
    均已就侵占上開金錢之事實承認不諱，業見前述，且被告於
    偵查中明確供陳：「（問：為何將款項私自帶走？）答：因
    當時我女友向我借，我就給她，她說三天後要還，但都沒有
    還，我就沒去上班」等語（見臺南地檢署96年度偵緝字第19
    90號第8頁），並未提及上開金錢係其向告訴人商借之款項
    ，顯見被告於本院審理中關於借貸云云之所辯，已非無疑。
    (2)又被告於上開3日營業前，當尚不知悉該3日之營業金額為
    10幾萬元，故其辯稱於營業前，即已向告訴人商借上開款項
    云云，顯與情理不合，再者，被告所辯關於借貸之緣由、期
    間、確切之數額及計息與否等事項，或無法明白解釋，或甚
    為模糊籠統，率與社會上交易之常情相違背，因此，被告該
    等辯詞，無法信為真正。(3)另證人林慈芬於91年6月12日之
    警詢中即已指稱：我有連續兩天（即91年6月10日、11日）
    和被告家中聯絡，皆為被告母親所接的電話，說被告未返家
    ，迄今（即91年6月12日）均未收到該3日之營業額，也未聯
    絡到被告等語明確（見第三分局警卷第1、2頁），觀諸此等
    告訴人於被告取走上開金錢後之第3天，立刻委由證人林慈
    芬向警方報案，提出告訴之情，顯見被告取走上開金錢並未
    獲得告訴人同意，且被告如獲告訴人同意商借金錢，理當將
    該等事由告知擔任牛排店會計之林慈芬，惟由林慈芬上開警
    詢所證可知，被告未曾告知林慈芬該等事由，益信被告取走
    上開金錢確實未獲得告訴人同意，故被告於本院審理中之所
    辯，並非真實。
  (三)依上所述，被告所辯，係屬卸責之詞，委無可信，又被告擅
    自取走上開金錢，避而不見，該當變易持有而為所有之為自
    己不法所有之意圖甚明。故本件事證明確，被告業務侵占犯
    行，洵可認定，應依法論科。
二、核被告甲○○所為，係犯刑法第336條第2項之業務侵占罪。
    按中華民國九十六年罪犯減刑條例第五條規定：本條例施行
    前，經通緝而未於中華民國九十六年十二月三十一日以前自
    動歸案接受偵查、審判或執行者，不得依本條例減刑；查被
    告前經臺南地檢署於92年2月10日，以92年乙○玲融緝字第
    313號發布通緝在案，嗣被告於96年12月12日始由警方查獲
    到案，有臺南地檢署通緝書、臺中縣警察局豐原分局通緝案
    件報告書暨被告於緝獲之警詢筆錄等件在卷可參（見豐原分
    局警卷第3、4頁，臺南地檢署92年度偵字第675號第23頁、
    96年度偵緝字第1990號第1-6頁），依中華民國九十六年罪
    犯減刑條例第五條規定，本件即未有減刑之適用，併為說明
    。檢察官應告訴人請求提起上訴，所指被告「被告侵占上開
    款項後，還款態度推託‧‧‧」，主張原審量刑過輕云云。
    惟量刑的輕重，屬事實審法院得依職權自由裁量之事項，苟
    已斟酌刑法第57條各款所列情狀而未逾越法定刑度，不得遽
    指為違法，且在同一犯罪事實與情節，如別無其他加重或減
    輕之原因，下級審量定之刑，亦無過重或失輕之不當情形，
    則上級審法院對下級審法院之職權行使，原則上應予尊重。
    原審以被告犯行明確，適用刑事訴訟法第449條第2項、第45
    4條第2項、刑法第2條第1項前段、第336條第2項、第41條第
    1項前段（修正前）、刑法施行法第1條之1第1項、第2項前
    段、罰金罰鍰提高標準條例第2條（廢止前）等規定，量處
    被告有期徒刑6月，並諭知易科罰金之折算標準，經核其認
    事用法並無不當，量刑亦稱允適。上訴人仍以上述意旨提起
    上訴為無理由，應予駁回。
據上論斷，應依刑事訴訟法第455條之1第1項、第3項、第368條
，判決如主文。
本案經檢察官王誠到庭執行職務。
中    華    民    國    97    年    8     月    20    日
                  刑事第八庭    審判長法  官  彭喜有
                                      法  官  李東柏
                                      法  官  盧鳳田
以上正本證明與原本無異。
本件不得上訴。
                                      書記官  吳姁穗
中    華    民    國    97    年    8     月    20    日
附錄本件論罪科刑法條：
刑法第336條第2項：
對於業務上所持有之物，犯前條第1項之罪者，處6月以上5年以
下有期徒刑，得併科3千元以下罰金。


司法院資訊處製作；財團法人民間司法改革基金會備份。
